【裁判字號】    89,易,4747
【裁判日期】    900315
【裁判案由】    侵占等
【裁判全文】
臺灣板橋地方法院刑事判決                        八十九年度易字第四七四七號
    公  訴  人  臺灣板橋地方法院檢察署檢察官
    被      告  乙○○
右列被告因侵占等案件，經檢察官提起公訴（八十八年度偵字第二二二九七號），本
院判決如左：
    主  文
乙○○連續意圖為自己不法之所有，而侵占對於業務上所持有之物，處有期徒刑拾月
，緩刑年。客戶送貨簽單上偽造之「柯憲成」、「小惠」、「怡君」、「孫元連」
、「吳尚鴻」、「何俊彬」署押各壹枚均沒收。
    事  實
一、乙○○自民國（下同）八十八年四月十日起，擔任設於臺北市中山區○○○路○
    段四號十七樓「聯泉食品股份有限公司」（以下簡稱聯泉公司）之業務員，負責
    銷貨及收取帳款等工作，為從事業務之人，竟基於為自己不法所有之概括犯意，
    自八十八年五月起，連續於向如附表一所示之客戶，收取貨款後侵占入己，共計
    侵占新台幣（下同）三十三萬二千八百五十一元（時間、地點、金額均詳如附表
    一所示）。乙○○復承前開犯意，並另行基於偽造文書之概括犯意，在不詳地點
    ，連續虛捏如附表二所示之客戶，向聯泉公司請領價值二萬零六十三元之貨品，
    將貨品均侵占入己，並在客戶簽收欄偽簽「柯憲成」、「小惠」、「怡君」、「
    孫元連」、「吳尚鴻」、「何俊彬」之署名，而登載不實之事項於其業務上製作
    之客戶送貨簽單六紙上，繳回聯泉公司而行使之，足生損害於柯憲成等人及附表
    二所示之客戶與聯泉公司（侵占之時間、地點、金額均詳如附表二所示），嗣乙
    ○○於八十八年七月二十七日起未正常上班，聯泉公司向客戶查詢始悉上情。
二、案經聯泉公司訴由臺灣板橋地方法院檢察署檢察官偵查起訴。
    理  由
一、右揭事實，業據被告坦承不諱，並經告訴代理人甲○○指述明確，復有聯泉公司
    客戶拜訪表、切結書、客戶送貨簽單等附卷足憑，事證明確，其犯行應堪認定。
二、核被告乙○○所為，係犯刑法第三百三十六條第二項之業務侵占罪、刑法第二百
    十六條、刑法第二百十五條之行使業務上文書登載不實罪。其偽造署名乃係業務
    上文書登載不實之之階段行為，又其業務上文書登載不實之低度行為應為行使該
    文書之高度行為所吸收，均不另論罪。其先後多次侵占、行使業務上文書登載不
    實之犯行均時間緊接，所犯為構成要件相同之罪，顯係基於概括犯意而為之，應
    分別依連續犯規定論以一罪，並加重其刑。上開二罪間，有方法結果之牽連關係
    ，應依刑法第五十五條規定，從一重之業務侵占罪處斷。爰審酌被告犯罪之動機
    、目的、手段，及其品性、生活狀況、智識程度、犯罪所得三十餘萬，對告訴人
    造成之損害非輕，及犯罪後於本院審理時坦承犯行，態度尚稱良好等一切情狀，
    量處如主文所示之刑。又被告前未曾受有期徒刑以上刑之宣告，因一時失慮，偶
    罹刑典，事後已坦承犯行，深具悔意，經此刑之宣告後，應知警惕而無再犯之虞
    ，本院因認暫不執行其刑為當，予以宣告緩刑，用啟自新。偽造客戶送貨簽單六
    紙，已交由聯泉公司收執，非屬被告所有，爰不予沒收，惟其上被告所偽簽之「
    柯憲成」、「小惠」、「怡君」、「孫元連」、「吳尚鴻」、「何俊彬」共六枚
    署押，均應依同法第二百十九條宣告沒收。
三、公訴意旨另以：被告乙○○虛捏如附表三所示之客戶，佯向聯泉公司訂貨，請領
    之貨品均予侵占入己，並為掩飾犯行，於客戶送貨簽單之業務上製作之文書，冒
    用該等客戶之名義偽造客戶署押，表明已簽收貨品之意思，再繳回聯泉公司而行
    使之，足生損害於附表三所示之客戶及聯泉公司，因認被告另涉刑法第三百三十
    六條第二項之業務侵占罪、第二百十六條、第二百十五條之行使業務上文書登載
    不實罪嫌。訊據被告堅詞否認有何此部份犯行，辯稱：附表三部分，有些是前任
    業務員銷貨的，後來沒收到貨款，有些是我銷貨的，確實有這些客戶，可能後來
    倒店了，所以沒收到錢，並沒有捏造這些客戶銷貨，也沒有侵占款項等語。經查
    ：告訴代理人到庭指稱：附表三部分是我們公司確實有銷貨，但是沒有收到錢，
    而且也沒有客戶簽收單可以向客戶收錢，業務員究竟用什麼手法，我們不知道等
    語，又被告係於八十八年四月十日始任職於聯泉公司，為自訴人所陳明在卷（有
    告訴狀一份在卷可稽），是告訴人並未能具體指述被告究為何犯行，而附表三所
    示之「嘉欣」、「創世坊」兩家客戶，銷貨日期為八十八年四月六日、八十八年
    四月九日，均在被告到職之前，足認被告辯稱有部分客戶係其交接時即已銷貨，
    並未虛捏客戶乙節，尚非無稽。至其他附表三所列商店，雖經告訴人提出客戶拜
    訪表，惟依該拜訪結果僅能得知，告訴人嗣後前往清查之時，上開商店均已結束
    營業而查無資料，然並無從證明於被告銷貨時，即無該商店存在，亦無從證明被
    告業已自上開商店收取貨款，尚難僅憑客戶拜訪表，為對被告不利之認定。本院
    復查無其他積極證據足資認定被告有何附表三部份業務侵占及行使偽造文書之犯
    行，係屬不能證明被告犯罪，因公訴人認與有罪部分有連續犯、牽連犯裁判上一
    罪之關係，爰不另為無罪之諭知。
據上論斷，應依刑事訴訟法第二百九十九條第一項前段，刑法第五十六條、第三百三
十六條第二項、第二百十六條、第二百十五條、第五十五條、第二百十九條、第七十
四條第一款，罰金罰鍰提高標準條例第一條前段，判決如主文。
本案經檢察官許景森到庭執行職務。
中      華      民      國    九十      年      三      月     十五     日
                                      臺灣板橋地方法院刑事第三庭
                                          法  官  蕭  一  弘
右正本證明與原本無異。
如不服本判決，應於判決送達後十日內向本院提出上訴狀 (應附繕本) ，上訴於
臺灣高等法院。
                                          書記官    郭玉芬
中      華      民      國      九十      年    三    月  十六    日


司法院資訊處製作；財團法人民間司法改革基金會備份。
